臺灣嘉義地方法院刑事判決
109年度交易字第290號
公  訴  人  臺灣嘉義地方檢察署檢察官
被      告  洪國林

上列被告因過失傷害案件，經檢察官提起公訴（109年度偵字第3
963號），本院判決如下：
    主  文
甲○○犯過失傷害罪，處有期徒刑參月，如易科罰金，以新臺幣壹
仟元折算壹日。
    事  實
一、甲○○於民國108年12月13日下午5時5分許，駕駛車牌號碼000
    -0000號自用小客車，沿嘉義縣鹿草鄉鹿草路由北往南方向
    行駛，於行經嘉義縣鹿草鄉鹿草路與長壽路交岔路口欲右轉
    駛入長壽路時，適乙○○騎乘車牌號碼000-0000號普通重型機
    車沿嘉義縣鹿草鄉鹿草路由南往北方向駛至該路口欲左轉駛
    入長壽路，甲○○本應注意汽車行駛至交岔路口，對向行駛之
    左右轉車輛已轉彎須進入同一車道時，右轉彎車輛應讓左轉
    彎車輛先行，而乙○○亦應注意汽車行駛時，駕駛人應注意車
    前狀況，並隨時採取必要之安全措施，且依當時之客觀情況
    ，均無不能注意之情事，甲○○竟疏未讓左轉彎之乙○○之機車
    先行即貿然右轉，乙○○亦疏未注意甲○○正駕駛車輛欲右轉之
    狀況而未能採取閃避、煞停等必要之安全措施，甲○○駕駛之
    車輛因而與乙○○騎乘之機車發生碰撞，致乙○○人車倒地，並
    因此受有複雜性右側肋骨骨折、右側血胸之傷害。甲○○於員
    警據報到場處理，尚不知孰為犯罪人時，主動向警員告知其
    為肇事車輛之駕駛人而自首，並受裁判。
二、案經乙○○訴由嘉義縣警察局水上分局報告臺灣嘉義地方檢察
    署檢察官偵查起訴。
    理  由
一、本案所引用之供述證據，檢察官及被告甲○○均同意有證據能
    力（見本院交易字卷第159至161頁），本院審酌該等供述證
    據作成時情況，並無違法取證之瑕疵，與待證事實均具有關
    聯，以之作為證據應屬適當。又本案所引用之非供述證據，
    均與本件事實具有自然關聯性，且無證據證明係公務員違背
    法定程序所取得，是後述所引用之供述及非供述證據均有證
    據能力，先予敘明。
二、訊據被告固坦承有於上開時間、地點與乙○○發生車禍事故，
    惟否認有何過失傷害之犯行，辯稱：其右轉過去看後照鏡，
    發現乙○○騎車很快，其在想要怎麼閃時，乙○○已經撞上來了
    ，是乙○○撞其的，不是其撞乙○○，其並無過失等語。經查：
  ㈠被告於108年12月13日下午5時5分許，駕駛車牌號碼000-0000
    號自用小客車，沿嘉義縣鹿草鄉鹿草路由北往南方向行駛，
    於行經嘉義縣鹿草鄉鹿草路與長壽路交岔路口時右轉駛入長
    壽路，適乙○○騎乘車牌號碼000-0000號普通重型機車沿嘉義
    縣鹿草鄉鹿草路由南往北方向駛至該路口左轉駛入長壽路，
    被告駕駛之車輛遂與乙○○騎乘之機車發生碰撞等情，業經被
    告於警詢、本院準備程序及審理時均坦認（見嘉水警偵字第
    1090009267號卷【下稱警卷】第2至4頁，本院交易字卷第15
    7至159、176至177頁），並經證人即告訴人乙○○於警詢時證
    述明確（見警卷第6至9頁），復有道路交通事故現場圖、道
    路交通事故調查報告表（一）、（二）、現場照片、監視錄
    影器翻拍照片、公路監理電子閘門查詢資料、車輛詳細資料
    報表等件在卷可稽（見警卷第14至25、28至31頁）。又乙○○
    因本案車禍事故受傷，並於事故發生後旋前往長庚醫療財團
    法人嘉義長庚紀念醫院急診治療，經診斷出受有複雜性右側
    肋骨骨折、右側血胸之傷害等情，亦經證人乙○○於警詢時證
    述無訛（見警卷第11頁），並有長庚醫療財團法人嘉義長庚
    紀念醫院診斷證明書附卷足憑（見警卷第12頁），是此部分
    之事實，首堪認定。
  ㈡至被告雖辯稱其並無過失等語，然查：
　　⒈汽車行駛時，駕駛人應注意車前狀況及兩車並行之間隔，
      並隨時採取必要之安全措施；汽車行駛至交岔路口，其行
      進、轉彎，應依下列規定：八、對向行駛之左右轉車輛已
      轉彎須進入同一車道時，右轉彎車輛應讓左轉彎車輛先行
      ，道路交通安全規則第94條第3項、第102條第1項第8款分
      別定有明文。
　　⒉經查，本案車禍事故發生時，被告駕駛之車輛為右轉進入
      長壽路之右轉彎車輛，乙○○騎乘之機車則為左轉進入與被
      告同一車道之左轉彎車輛，業經本院認定如前，是被告駕
      駛車輛轉彎時，本應注意對向左轉彎車輛並讓左轉彎車輛
      先行，且依當時之客觀情況為天候晴、日間自然光線、水
      泥路面、路面乾燥、無缺陷、無障礙物、視距良好，此有
      道路交通事故調查報告表（一）附卷可參（見警卷第16頁
      ），足認被告並無不能注意上開事項之情事。又經本院當
      庭勘驗監視器光碟之結果，監視器之畫面係由長壽路路邊
      往長壽路與鹿草路交岔路口斑馬線處方向拍攝，畫面左上
      方可見部分斑馬線，被告駕駛之車輛及乙○○騎乘之機車同
      時出現於畫面左上角，被告駕駛之車輛位於畫面左方數來
      第二、三條斑馬線之位置，乙○○騎乘之機車位於畫面左方
      數來第四條斑馬線，1秒後，被告駕駛之車輛向右轉入長
      壽路，乙○○騎乘之機車則向左轉入長壽路，位於被告駕駛
      之車輛左側車身，被告駕駛之車輛有打右轉之方向燈，被
      告及乙○○於均駛至畫面左方數來第三、四條斑馬線間時發
      生擦撞，被告駕駛之車輛駕駛座附近之車體碰撞乙○○騎乘
      之機車右側前方。被告及乙○○之車輛持續往前前進，乙○○
      騎乘之機車於雙黃線邊傾倒滑行後靜止，被告駕駛之車輛
      亦停車靜止等情甚明（見本院交易字卷第172至173頁），
      參以被告於警詢、本院準備程序及審理時供稱：其右轉時
      沒有看到乙○○騎乘之機車，從後照鏡看到時已經撞上來了
      等語（見警卷第3頁，本院交易字卷第157至159、176至17
      7頁），足見被告與乙○○幾乎於同時轉彎至長壽路上，則
      被告右轉時，自應能夠注意到連續駛至該處後要左轉彎之
      車輛即乙○○騎乘之機車，被告仍未能充分注意其對向之行
      車，才會未禮讓左轉車輛先行即貿然右轉，並於右轉後，
      方從後視鏡中注意到乙○○騎乘之機車，並因此發生本案車
      禍事故，被告自有右轉彎車未禮讓左轉彎車之過失甚明。
      而乙○○騎乘機車行駛於路上，依據上開說明，應注意車前
      狀況，並隨時採取必要之安全措施，又依據本院前揭勘驗
      監視器光碟之結果（見本院交易字卷第172至173頁），可
      見乙○○與被告係幾乎同時轉彎至長壽路上，且被告駕駛之
      車輛有顯示右轉方向燈，乙○○亦應注意其對向有車輛欲右
      轉駛入長壽路之車前狀況，參酌乙○○於警詢時陳稱：其專
      心往前騎，看到右側出現對方車影時已經來不及反應等語
      （見警卷第7至8頁），足認乙○○未能善盡注意被告於其前
      方對向車道並要轉彎駛入同一車道之車前狀況，致未採取
      閃避、煞停等安全措施即逕自左轉，並碰撞被告駕駛之車
      輛，亦具有過失，同為本案車禍事故肇事之原因。另本案
      經送行車事故鑑定之結果，認被告駕駛自用小客車，行經
      行車管制號誌交岔路口，與對向車輛進入同一車道，右轉
      彎車未讓左轉彎車先行，為肇事主因。乙○○駕駛普通重型
      機車，行經行車管制號誌交岔路口，左轉彎未充分注意車
      前狀況，為肇事次因等情，有交通部公路總局嘉義區監理
      所嘉雲區車輛行車事故鑑定會嘉雲區0000000案鑑定意見
      書附卷可參（見109年度偵字第3963號卷第32至34頁），
      與本院前揭認定相同，亦得佐證被告、乙○○同有上開過失
      情事，惟乙○○與有過失乙事，僅係被告得否減免民事賠償
      金額之問題，仍無解於被告之過失責任。
  ㈢綜上，被告所辯不足採信，本案事證明確，被告之犯行堪可
    認定，應依法論科。
三、論罪科刑：
  ㈠核被告所為，係犯刑法第284 條前段之過失傷害罪。
  ㈡被告於肇事後停留現場，於員警到場處理且尚不知悉肇事者
    為何人前，主動坦承肇事，嗣後並接受偵訊，自首而接受裁
    判，此經被告供述明確（見本院交易字卷第158頁），並有
    嘉義縣警察局水上分局後堀派出所道路交通事故肇事人自首
    情形紀錄表附卷可稽（見警卷第13頁），爰依刑法第62條前
    段規定減輕其刑。
  ㈢爰以行為人之責任為基礎，審酌被告駕駛車輛行經交岔路口
    右轉時，未能恪守交通規則，禮讓左轉車輛即貿然右轉，造
    成本案車禍事故發生，使乙○○受有如上所述之傷害，兼衡乙
    ○○所受之傷勢並非僅止於皮肉傷之傷勢程度、被告為肇事主
    因、乙○○與有過失之情節及為肇事次因之程度、被告於本院
    審理時自承國中畢業之智識程度、已婚、育有1名未成年子
    女、目前從事烤漆板工作之生活狀況（見本院交易字卷第17
    8頁）、迄今未能與乙○○和解並賠償乙○○損失、否認犯行之
    態度及前科素行等一切情狀，量處如主文所示之刑，並諭知
    易科罰金之折算標準，以示懲儆。
據上論斷，應依刑事訴訟法第299條第1項前段，刑法第284條前
段、第62條前段、第41條第1項前段，刑法施行法第1條之1第1項
，判決如主文。
本案經檢察官陳則銘提起公訴，檢察官徐鈺婷到庭執行職務。
中　　華　　民　　國　　110 　年　　2 　　月　　8 　　日
　　　　　　　　　刑事第六庭  法　官　官怡臻
以上正本證明與原本無異。
如不服本判決應於收受判決後20日內向本院提出上訴書狀，並應
敘述具體理由；其未敘述上訴理由者，應於上訴期間屆滿後20日
內向本院補提理由書（均須附繕本）「切勿逕送上級法院」。告
訴人或被害人如對於本判決不服者，應具備理由請求檢察官上訴
，其上訴期間之計算係以檢察官收受判決正本之日期為準。
中　　華　　民　　國　　110 　年　　2 　　月　　8 　　日
                              書記官  李彥廷
附錄本案論罪科刑法條
中華民國刑法第284 條
因過失傷害人者，處1 年以下有期徒刑、拘役或10萬元以下罰金
；致重傷者，處3 年以下有期徒刑、拘役或30萬元以下罰金。